【裁判字號】    95,交抗,757
【裁判日期】    950927
【裁判案由】    違反道路交通管理處罰條例
【裁判全文】
臺灣高等法院交通事件裁定             95年度交抗字第757號
抗  告  人
即受處分人  甲○○
上列抗告人因違反道路交通管理處罰條例案件，不服臺灣板橋地
方法院，中華民國95年7月31日所為裁定（95年度交聲字第1238
號），提起抗告，本院裁定如下：
    主  文
抗告駁回。
    理  由
一、原裁定略以：本件抗告人即受處分人甲○○於民國（下同）
    九十五年五月四日下午一時五十五分許，駕駛車號二八０－
    CG號營業小客車，沿臺北市○○○路○段往松山方向行駛，
    行經忠孝東路五段與松仁路口左轉彎時，因「在多車道左轉
    彎，不先駛入內側車道」之違規事實，為台北市政府警察局
    信義分局交通分隊警員賴皆燁攔停掣單舉發，嗣經原處分機
    關裁處受處分人罰鍰新台幣六百元，並記違規點數一點等情
    ，業經證人即舉發之員警賴皆燁到庭結證在卷，且有台北市
    政府警察局舉發違反道路交通管理事件通知單、警員當庭繪
    製之現場位置圖，上開路口及其前方路口之平日照片二張在
    卷可憑，因認受處分人之違規行為足堪認定，而駁回受處分
    人於原審之異議。
二、抗告意指略以: 其於原審所提證人之年籍資料可向信義分局
    調閱，原審卻未調查；且開車時若被他車逼至別車道，該如
    何開車? 只因一點小違規就罰錢，又該如何在台灣開車呢?
    爰依法提起抗告，請求撤銷原裁定云云。
三、按行為後法律或自治條例有變更者，適用行政機關最初裁處
    時之法律或自治條例。但裁處前之法律或自治條例有利於受
    處罰者，適用最有利於受處罰者之規定，九十四年二月五日
    制定公布、九十五年二月五日施行之行政罰法第五條定有明
    文。揆諸上開條文之立法理由，明定法律或自治條例變更時
    之適用，係採『從新從輕』之處罰原則，而所謂「從新從輕
    」原則，就行政罰而言，即該行政罰之適法性，原則上以原
    處分作成時之法律狀態為判斷基準，而非以行政法院判決時
    之法律狀態為判斷基準（最高行政法院九十五年度判字第三
    三五號判決參照) 。是堪認行政罰之法律變更，係以行政機
    關（交通案件則為監理機關或裁決所）裁處時作為比較基準
    ，蓋交通異議事件屬於司法救濟程序，而非主管機關職權作
    為，法院僅在審查原處分是否適法，尚無從以其後變更之新
    法認有利於當事人而加以變更。況如以法院裁定時作為行政
    罰法律變更之比較基準，則受行政機關相同裁罰之受處分人
    ，將可能因其聲明異議與否，而異其處罰，自違反平等原則
    。
四、次按道路交通管理處罰條例前經立法院修正，相關條文於九
    十四年十二月二十八日經總統修正公布，嗣經行政院以九十
    五年六月二十三日行政院院臺交字第0950087685號令發布修
    正條文除第二十九條之二、第三十一條、第三十一條之二、
    第三十二條之一、第四十二條、第七十三條、第八十二條至
    八十四條，自九十六年一月一日施行，其餘均自九十五年七
    月一日施行。查本件交通違規行為發生時，及原處分機關即
    台北市交通事件裁決所裁決時，均在上開條例修正施行之前
    ，依前揭說明，本件應適用修正前之規定，尚無新舊法比較
    適用之問題，合先敘明。又汽車駕駛人轉彎時，在多車道右
    轉彎，不先駛入外側車道，或多車道左轉彎，不先駛入內側
    車道者，處二百元以上六百元以下（即新臺幣六百元以上一
    千八百元以下）罰鍰；汽車駕駛人有四十八條情形者，除依
    原條款處罰鍰外，記違規點數一點，修正前道路交通管理處
    罰條例第四十八條第四款、第六十三條第一項第一款分別定
    有明文。
五、經查: 本件抗告人雖否認有於多車道左轉彎時，不先駛入內
    側車道之犯行，惟交通警員掣單舉發違反道路交通管理處罰
    條例所列之違規事實，本質上為行政處分，係公務員基於職
    務上權力，依法就特定之具體事件所為具公法上效果之單方
    行政行為，基於公務員為公法上行為具有公信力之原則，該
    行政行為當可被推定為真正，其據以依法處分之事實認定亦
    為正確無誤，此公信原則，乃立法者賦予行政機關制定違反
    道路交通事件統一裁罰標準及處理細則，使執勤警員得當機
    處分，以維護交通秩序、安全之行政目的，殊不得由受處分
    人任意質疑行政處分之公信力。法院若查無證據足資證明員
    警有捏造事實違法取締之情事，則執勤員警應本其維護交通
    秩序、安全之職責所為之舉發事實，自應受到合法、正確之
    推定。而抗告人確有上開違規事實，業經證人即舉發警員賴
    皆燁於原審到庭具結證述在卷，證人賴皆燁與抗告人毫無嫌
    隙，自無自陷於偽證罪之追訴而構詞誣賴抗告人之理。且依
    證人於原審所提照片二張，忠孝東路五段與松仁路口及其前
    一路口上方，均分別有繪於車道上之行車遵行箭號及車道分
    配標誌，足證抗告人違規左轉彎之該路口，確須依車道分配
    圖行駛。抗告人雖辯稱有另一女駕駛可作證其未違規，然其
    於原審及本院均未能提供該證人年籍資料或車號，本院自亦
    無從調查。再者，取捨證據及認定事實，乃法院職權之行使
    ，其對於證據證明力所為之判斷，茍係基於吾人日常生活之
    經驗，而未違背客觀上應認為確實之定則，並已敘述其何以
    為此一判斷之理由，即不能指為違法。查原審業已詳述認定
    抗告人確有上開違規之依據，且原審所為之判斷亦不違背經
    驗法則及論理法則，是抗告人確有上開違規事實，足堪認定
    ，原審因認原處分機關援引上揭規定，裁處抗告人罰鍰新台
    幣六百元，並記違規點數一點，於法有據，而駁回抗告人於
    原審之異議，於法並無不合。抗告人猶空言否認違規，提起
    抗告，即無可取。又違規即應受罰，至情節之輕重，乃科處
    罰鍰多寡之參考，本件依法定最低額裁罰抗告人新台幣六百
    元，顯已斟酌抗告人違規情節。又社會上違規之人甚多，固
    然抓不勝抓而有漏網之魚，惟警察只要發現違規情形，即應
    予以舉發，始能督促用路人遵守交通規則，維護交通秩序。
    從而，本件抗告為無理由，應予駁回。
六、據上論斷，應依刑事訴訟法第四百十二條，道路交通案件處
    理辦法第二十六條，裁定如主文。
中    華    民    國    95    年    9     月    27    日
                  交通法庭審判長法  官  吳  敦
                                法  官  吳啟民
                                法  官  陳世宗
以上正本證明與原本無異。
不得再抗告。
                                書記官  丁淑蘭
中    華    民    國    95    年    9     月    28    日


司法院資訊處製作；財團法人民間司法改革基金會備份。
